臺灣雲林地方法院民事簡易判決
             110年度虎簡字第254號
原      告  海騰營造有限公司

法定代理人  張水城  
被      告  許惠智  
上列當事人間請求分割共有物事件，本院不經言詞辯論，判決如
下：
    主  文
原告之訴駁回。
訴訟費用由原告負擔。
    理  由
一、原告之訴，有欠缺權利保護必要者，法院得不經言詞辯論，
    逕以判決駁回之。但其情形可以補正者，審判長應定期間先
    命補正，民事訴訟法第249條第2項第1款定有明文。又和解
    成立者，與確定判決有同一之效力；調解經當事人合意而成
    立，調解成立者，與訴訟上和解有同一之效力，同法第380
    條第1項、第416條第1項亦分別定有明文。再民法第824條第
    1、2項規定：「共有物之分割，依共有人協議之方法行之」
    、「分割之方法，不能協議決定，或於協議決定後因消滅時
    效完成經共有人拒絕履行者，法院得因任何共有人之請求，
    命為下列之分配」。故共有物分割原則上應由共有人以協議
    之方式為之，除有不能協議或分割協議因消滅時完成經共有
    人拒絕履行時，始得訴請裁判分割。判決為法院對於訴訟事
    件所為之公法的意思表示，調解或和解，為當事人就訴訟上
    之爭執互相讓步而成立之合意，其本質並非相同，故形成判
    決所生之形成力，無由當事人以調解或和解之方式代之，在
    調解或訴訟上和解分割共有不動產者，僅生協議分割之效力
    ；協議分割共有物，並非要式行為，祗須共有人間確有協議
    分割之事實，各共有人即應受該協議之拘束，而不得為訴請
    裁判分割（最高法院58年台上字第1502號、83年度台上字第
    660號判決意旨參照）。分割共有物之訴經判決確定者，固
    有既判力，惟為訴訟標的之形成權，必須以法院判決形成之
    ，訴訟法上和解分割，乃係基於當事人協議，以自治方式解
    決其分割方法，此種非由法院以裁判所為之分割，應不生既
    判力，如當事人就分割共有物之訴成立訴訟上和解後，更行
    起訴者，法院應以其訴無保護之必要判決駁回之，而非認其
    訴訟標的為確定判決效力所及，依民事訴訟法第249條第1項
    第7款後段裁定駁回（楊建華著，民事訴訟法問題研析（三)
    第312頁)。訴訟上成立和解，依民事訴訟法第380條第1項之
    規定，固與確定判決有同一之效力，惟形成判決所生之形成
    力，仍無由當事人以和解方式代之。故於分割共有物之訴成
    立訴訟上和解者，僅生協議分割之效力，如當事人嗣後再行
    提起分割共有物之訴，亦應不生一事不再理問題。惟分割共
    有物，得訴請法院以裁判分割者，以共有人不能協議決定分
    割之方法為限，如共有人就共有物已訂立協議分割契約，縱
    使部分共有人拒絕辦理分割登記，他共有人亦僅得依約請求
    履行分割登記義務，不得重行提起分割共有物之訴（司法院
    民事廳（82）廳民一字第02448號研究意見參照）。揆諸上
    開說明，如兩造已於分割共有物訴訟中調解成立，則不得再
    行起訴，如再行起訴，應以欠缺權利保護必要以判決駁回之
    。
二、本件原告起訴請求變價分割兩造共有之雲林縣○○鎮○○○段000
    0○00地號土地及同段288建號建物（下合稱系爭房地），惟
    兩造已於本院110年度虎簡調字第174號請求分割共有物事件
    中，於民國110年9月1日調解成立，達成系爭房地予以變價
    分割之協議，業據本院調取該事件卷宗審閱無訛，即生協議
    分割之效力，兩造應受該協議分割效力之拘束，不得更行起
    訴。原告無視兩造間業已就分割系爭房地成立調解之事實，
    另行起訴請求裁判分割系爭房地，顯非正當。故本件原告之
    訴欠缺權利保護必要，且無從補正，爰依民事訴訟法第249
    條第2項第1款規定，不經言詞辯論，逕以判決駁回之。
三、訴訟費用負擔之依據：民事訴訟法第78條。
中　　華　　民　　國　　110 　年　　12　　月　　29　　日
                  虎尾簡易庭  法   官  黃麗文
以上正本證明與原本無異。
如不服本判決，須於判決送達後20日內向本庭（臺灣雲林地方法
虎尾簡易庭）提出上訴狀。（須按他造當事人之人數附繕本）。
中　　華　　民　　國　　110 　年　　12　　月　　29　　日
                              書記官  曾鈺仁